臺灣高等法院刑事判決　　　　　　　　94年度上訴字第1949號
上　訴　人　臺灣士林地方法院檢察署檢察官
上　訴　人
即　被　告　甲○○
選任辯護人　蘇漢祥律師
上列上訴人因被告殺人案件，不服臺灣士林地方法院94年度重訴
字第5號，中華民國94年5月12日第一審判決（起訴案號：臺灣士
林地方法院檢察署93年度偵字第10864 號），提起上訴，本院判
決如下：
    主  文
上訴駁回。
    事  實
一、甲○○於民國93年12月7日晚間9時許，得知戴嘉龍夥同陳柏
    松（涉犯傷害罪嫌部分，經檢察官另行不起訴處分）至其位
    於臺北縣汐止市○○○街61號住處前，因感情糾紛之事與其
    子許政展理論，恐彼等對其子發生不測之危害，竟手持其所
    有置於同址5 樓廚房內之尖刀一支藏於所穿著背心之內口袋
    ，於當日晚間10時許下樓察看，適見戴嘉龍，乃質問戴嘉龍
    ：「你是不是說過要砍許政展的一手一腳？」，戴嘉龍承認
    後，甲○○明知所持鋒利之刀刃穿刺人體重要器官所在部位
    ，有足以致人於死之可能，竟基於殺人之故意，手持上開刀
    刃長約26公分許，刀鋒及刀刃尖端皆銳利之尖刀一支，直撲
    向戴嘉龍，順勢朝戴嘉龍之身體左胸部猛刺一刀，深及肺臟
    、心臟，致戴嘉龍受創不支倒地，彼時泊車在巷口處等待之
    陳柏松見狀，隨即趕忙前來解圍，此時戴嘉龍亦立即再奮力
    自地面爬起與甲○○拉扯周旋，造成甲○○、戴嘉龍同倒臥
    在巷道所停放車輛間隔處，經陳柏松等其他不詳民眾合力拉
    開雙方後，將戴嘉龍送上救護車急救，戴嘉龍仍因胸部刀傷
    ，穿刺肺臟及心臟，造成左冠狀動脈迴旋枝切斷心包出血，
    失血性休克，於93年12月8 日凌晨1時9分死亡。甲○○並遭
    據報到場處理之警員當場逮捕，並由警在現場水溝內起獲上
    開尖刀一支。
二、案經戴嘉龍之父乙○○告訴及臺北縣政府警察局汐止分局移
    送臺灣士林地方法院檢察署檢察官偵查起訴。
    理  由
一、程序事項
    按被告以外之人於審判外之言詞或書面陳述，除法律有規定
    者外，不得作為證據，刑事訴訟法第159條第1項固定有明文
    。惟被告以外之人於審判外之陳述，雖不符同法第159條之1
    至之4 之規定，而經當事人於審判程序同意作為證據，法院
    審酌該言詞陳述或書面陳述作成時之情況，認為適當者，亦
    得為證據。又當事人、代理人或辯護人於法院調查證據時，
    知有第159條第1項不得為證據之情形，而未於言詞辯論終結
    前聲明異議者，視為有前項之同意，同法第159條之5亦定有
    明。查本案證人陳柏松、黃苑琪於偵查中之指述，為審判外
    之陳述而屬傳聞證據，暨其他相關具傳聞性質之證據資料，
    公訴人及被告於本院準備程序及審判程序中對於前述證人於
    偵查中之指述暨其他相關具傳聞性質之證據資料之證據能力
    ，均表示沒有意見，且迄於言詞辯論終結前亦未聲明異議。
    本院審酌渠等陳述及證據資料作成時之情況，核無違法取證
    或其他瑕疵，認為以之作為證據為適當，上開證人於審判外
    之陳述及相關證據資料，自得做為證據，合先敘明。
二、訊據被告甲○○對於在前揭時地，手持尖刀刺殺被害人戴嘉
    龍一刀，致戴嘉龍不治身亡之事實，雖坦承不諱，然矢口否
    認故意殺害戴嘉龍，辯稱：「當時我自背心內取出尖刀，只
    是要嚇一嚇戴嘉龍，不料戴嘉龍不怕死向我衝過來，刀子剛
    好順勢滑入刺向戴嘉龍，刺到被害人戴嘉龍時，我也嚇一跳
    」云云。惟查：
  (一)、被告甲○○當時係自其住處門前，主動衝向站立於巷道路
      面上之被害人戴嘉龍，雙方身體接觸後，被害人於幾秒後
      倒地，之後被害人有爬起與被告拉扯之事實，有卷附巷口
      監視器攝錄之光碟畫面可證。雖從光碟片之畫面，並無法
      清楚看見被告持刀刺入被害人左胸之情節，惟被告既在雙
      方身體接觸前，先快速衝向被害人，經雙方近身貼在一起
      ，之後二人分開被告右手下垂、被害人微彎腰（顯已被刀
      刺）之過程，亦經檢察官勘驗巷口監視器轉錄之光碟片屬
      實，有勘驗筆錄在卷（見相字第682 號卷第196至197頁）
      可佐，足徵被告先快速衝向被害人之事實至明，故被告辯
      稱：因被害人戴嘉龍先直接主動向我衝過來云云，顯非事
      實，自不可採。
  (二)、依93年偵字第10864 號卷第44頁之現場簡圖觀之，員警到
      達案發現場採驗相關稽證、證物之相對位置，在巷道路面
      上（非最後拉扯倒臥之兩車間隔處）有大範圍之血跡，與
      前開攝錄畫面相對應結果，即在兩車間隔處，可見被告與
      被害人打鬥、拉扯及跌倒前，被害人即受有刀傷流血，是
      以被告辯稱：我是遭被害人打了以後，才不小心刺入云云
      ，並非事實，應不可取。
  (三)、證人陳柏松於偵查中結證稱：「…我一直在車上回頭看一
      下看一下，因為戴嘉龍站在比較路口外，所以看得到他，
      …等到最後我回頭看時就看到一個人倒在地上，我直覺是
      戴嘉龍，就跑過去看，跑到一半，戴嘉龍又起來，和砍他
      手拿刀子的人抱在一起，…因為當時地上有血…。」等語
      （見相字第682 號卷第61頁反面）；證人黃苑琪於偵查中
      結證稱：「…當晚我要拿除濕機的水去倒，就看到死者和
      陳柏松站在許政展家樓下巷子，我家住許家隔二間，我先
      將除濕機的盒子拿到家中再出來時，戴嘉龍就已倒在地上
      ，…我立刻打電話報警，打完電話我再出去，就看到戴嘉
      龍和許（即許政展）的爸爸倒在一起，要搶許爸爸的刀…
      。」等語（見相字第682 號卷第68頁反面至69頁），經核
      與前開監視攝錄畫面、血跡分佈之現場簡圖相符，益證被
      告係於與被害人扭打倒地之前，即以其手持之尖刀，刺入
      被害人之左胸部。
  (四)、另被告所使用之兇刀，經被告確認測量之數值後，其規格
      為刀刃部分26公分，屬金屬材質，刀面呈狹長三角形狀，
      尖銳而單面開封，木質刀柄為12.5公分，可單手持握，有
      勘驗筆錄在卷（見相字第682號卷第163頁）可稽。
  (五)、被害人戴嘉龍因受胸部刀傷，穿刺肺臟及心臟，造成左冠
      狀動脈迴旋枝切斷心包出血，失血性休克死亡，刀傷長約
      13公分，被害人死亡過程甚為迅速，頻死期短，死者很快
      即喪失能力，但是本案死者生前身體體格狀況極為良好，
      或可有較長之頻死期掙扎抵抗之事實，亦有法務部法醫研
      究所（93）醫鑑字第1920號鑑定書附相驗卷可參（見相字
      第682 號卷第182至192頁），被告持刀自被害人腋下中線
      向前2 公分處之第5、6肋間刺入，衡諸被害人於遭刺入當
      時仍處於站立姿勢、人體內所存在之胸腔內壓、刺入之刀
      刃長度已達兇刀刀刃長度之一半等情，均足以證明本件被
      害人發生死亡之結果，係遭被告以尖刀猛力刺入所致，絕
      非如被告所辯係遭被害人衝撞毆打後，始不小心將刀「滑
      入」被害人之體內而發生。
  (六)、另依被告於原審供承：「我問戴嘉龍為何要我兒子的手跟
      腳，我跟戴嘉龍在對談，後來我就拿刀砍他，第一刀沒有
      砍中…」等語（見原審聲羈字第192號卷第4頁），復自被
      害人遭刺入之左胸部位置以觀，衡情一般人均足可意識到
      該體位內有肺臟、心臟等人體重要之器官，如以尖刀刺向
      該重要部位，極有可能導致上開重要器官受損而發生死亡
      結果，是被告辯稱：伊並無殺人之故意云云，顯係卸責之
      詞，自無足採，其有致被害人戴嘉龍於死之故意甚明。
  (七)、再查被害人戴嘉龍遭殺害後經送醫急診，有左側胸部撕裂
      傷合併處開放性血氣胸等情，有國防大學國防醫學院三軍
      總醫院附設民眾診療服務處診斷證明書一紙在卷足憑（見
      相字第682 號卷第36頁）；嗣被害人戴嘉龍終因左胸部刀
      傷，穿刺肺臟及心臟，造成左冠狀動脈迴旋枝切斷心包出
      血，於93年12月8 日凌晨1時9分失血性休克不治死亡，亦
      有臺灣士林地方法院檢察署相驗勘驗筆錄、相驗屍體證明
      書、驗斷書、相驗屍體之照片、法務部法醫研究所鑑定書
      在卷足憑（見同上相驗卷第47頁、86頁、105頁、135至14
      3 頁、107至117頁、182至192頁），是被害人戴嘉龍之死
      亡與被告之刺殺要害一刀有相當因果關係。
  (八)、本案事證明確，被告犯行洵堪認定，應依法論科，
三、核被告所為，係犯刑法第271條第1項之殺人罪。原審以被告
    甲○○犯行事證明確，審酌被告甲○○得悉其子許政展與死
    者戴嘉龍對女友之爭風吃醋，基於長輩之立場，本應出面設
    法調和排解紛爭，然被告竟生性暴戾，反而懷藏尖刀下樓並
    刺殺其子之情敵，致被害人家屬受有頓失至親性命創傷之悲
    慟，並參酌被告犯罪之動機、目的、手段，犯罪時所受之刺
    激及其品性、生活狀況、智識程度、犯罪所生之損害，及犯
    罪後態度，且尚未與被害人家屬達成和解；及其未曾有任何
    前科紀錄等一切情狀，量處有期徒刑13年。復認扣案之尖刀
    一支為被告所有，且為供犯罪所用之物，業據被告供承在卷
    （見原審卷第7 頁），應依刑法第38條第1項第2款之規定併
    予宣告沒收。其認事用法均無違誤，量刑亦甚妥適，應予維
    持。
四、檢察官上訴意旨略以：(一)被告於審理中毫無承認犯行，且(二)
    迄今亦未與被害人家屬達成和解，原審量刑顯屬過輕為由，
    指摘原判決不當，惟查：檢察官上訴意旨所指摘之事項，業
    經原審於量刑時詳加斟酌，記載於判決理由第4 頁，並非未
    經斟酌之事項，況且量刑為法院之職權審酌事項，本件被告
    甲○○殺害被害人之犯行，經本院審酌犯罪情節、被告犯罪
    後態度及目前雖已與告訴人達成民事和解，惟實際上並未支
    付任何賠償款項等情（有民事庭言詞辯論筆錄及和解筆錄各
    乙份在卷可參，見本院卷第58至60頁），斟酌再三，仍認原
    審法院之量刑妥適，並無違反罪刑相當性原則，是檢察官指
    摘原審判決量刑過輕，為無理由；另被告甲○○上訴意旨，
    仍執前詞，否認有殺人故意，並認原審判決量刑過重云云，
    亦無理由，均應駁回之。至告訴人雖於本院審理中請求就被
    告判處極刑乙節，然本院認被告係基於愛護其子許政展，因
    恐其子許政展與死者戴嘉龍對女友之爭風吃醋糾紛受有不測
    之危害而殺人，並參酌本件係死者戴嘉龍與陳柏松前去被告
    住處找其子許政展理論所致，其所殺害之對象並非不特定，
    且被告於犯罪後已表示後悔，被告所為尚不至於至「求其生
    而不可得」之程度，告訴人求刑尚非妥適，故仍維持原審判
    決所處之刑，附此敘明。
據上論斷，應依刑事訴訟法第368條，判決如主文。
本案經檢察官黃東焄到庭執行職務。
中　　華　　民　　國　　94　　年　　9 　　月　　8 　　日
　　　　　　　　　刑事第二庭  審判長法　官  蔡長溪
　　　　　　　　　　　　　　　　　  法　官  楊貴志
　　　　　　　 　 　　　　　　　　　法　官  林俊益
以上正本證明與原本無異。
如不服本判決，應於收受送達後10日內向本院提出上訴書狀，其
未敘述上訴之理由者並得於提起上訴後10日內向本院補提理由書
（均須按他造當事人之人數附繕本）。
                                    書記官  廖月女
中　　華　　民　　國　　94　　年　　9 　　月　　12　　日
附錄：本案論罪科刑法條全文
刑法第271條
殺人者，處死刑、無期徒刑或十年以上有期徒刑。
前項之未遂犯罰之。
預備犯第 1 項之罪者，處二年以下有期徒刑。
